【裁判字號】    89,上易,18
【裁判日期】    890712
【裁判案由】    清償借款
【裁判全文】
臺灣高等法院高雄分院民事判決  八十九年度上易字第十八號
      上  訴  人  丙○○
      被  上訴人  華僑商業銀行股份有限公司高雄分行
                              .
      法定代理人  乙○○      .
      訴訟代理人  甲○○      .
右當事人間清償借款事件，上訴人對於中華民國八十八年十一月三十日臺灣高雄地方
法院八十八年訴字第二六七四號第一審判決提起上訴，本院判決如左：
      主      文
上訴駁回。
第二審訴訟費用由上訴人負擔。
      事      實
甲、上訴人部分：
  一、聲明：求為判決：
    (一)原判決廢棄。
    (二)被上訴人請求之金額扣除新台幣（以下同）十萬元，其餘願意給付。
  二、陳述：除與原判決書記載相同者，予以引用外，補稱：
    (一)上訴人於八十七年八月後未繳款之原因，係因上訴人於八十六年十月十七日，
      由上訴人妻弟楊峰銘代上訴人匯入被上訴人高雄分行經理楊得源000000
      0帳號十萬元，然是否有償還上訴人之借款尚有爭執，未獲解決所致，現已提
      出如卷附申請書影本一份，並有被上訴人高雄分行代理人甲○○親筆簽名。
    (二)楊得源確有侵占上訴人前述款項之事實，目前其仍任職於被上訴人高雄分行，
      故知上訴人自八十七年八月後未繳款係屬無辜受害，雖上訴人現與被上訴人高
      雄分行達成協議，約定上訴人每月清償十七萬元，惟該筆系爭之十萬元匯款部
      分仍未解決，請求就該筆十萬元款項亦應列入已償還金額之內。
乙、被上訴人部分：
  一、聲明：求為判決：
    (一)上訴駁回。
    (二)訴訟費用由上訴人負擔。
  二、陳述：除與原判決書記載相同者，予以引用外，補稱：
    (一)上訴人辯稱其已有被上訴人代理人甲○○簽名之聲請書，以證明其未繳款之原
      因云云，然查被上訴人行員甲○○之簽名僅表明已收到該聲請書，並無肯認、
      確認上訴人之申請書所載上訴人未繳款原因與事實相符之意。
    (二)上訴人另稱其已與被上訴人達成協議每月償還十七萬元云云，並有甲○○所呈
      報告書為憑，然查上訴人雖曾提出申請，然被上訴人並未准許，上訴人並未與
      被上訴人達成協議。
    (三)上訴人另主張其曾託第三人將十萬元於八十六年十月十七日匯入被上訴人經理
      帳戶以清償借款云云，惟查上訴人向被上訴人借款，約定自八十六年七月三十
      日起至九十一年七月三十日止，分期於每月三十日平均攤還本息，故上訴人欲
      提前償還部分本金，應於事前向被上訴人提出申請，惟本件上訴人並未向被上
      訴人提出申請；又被上訴人曾出具授權書交被上訴人收執，約定就其借款之每
      期應償還本息，授權被上訴人得逕就上訴人所開設之第八一四三之０號帳戶中
      扣除，故倘如上訴人所稱該十萬元款項係為清償借款之用，上訴人為何不逕行
      存入上開帳戶；且上訴人欲以其他方式清償借款，依常理應另行通知被上訴人
      ，惟上訴人並未為類似之通知；故知該十萬元款項並非上訴人所存入，亦非存
      入被上訴人帳戶，或交付與被上訴人，上訴人主張該款項係為清償其對被上訴
      人之借款之用並無理由。
    (四)茲就本案兩造間爭執及不爭執之事項臚列如後：
      １、不爭執之事項：
        上訴人於八十六年七月三十日向被上訴人借款新台幣八十萬元整，目欠尚欠
        款項如高雄地方法院八十八年度訴字第二六七四號民事判決主文所示。
      ２、爭執之事項：
        (1)上訴人於八十八年十二月二十二日向被上訴人申請分期攤還所欠債務，惟
          嗣於八十九年二月二十一日向法院提起上訴，顯無分期攤還債務之誠意，
          故兩造間並無達成任何協議。
        (2)上訴人主張於八十六年十月十七日由第三人楊峰銘匯款十萬元整至被上訴
          人當時經理楊得源帳戶，以清償其借款本息，被上訴人於此表示並非屬實
          。
      理      由
一、本件被上訴人法定代理人原為鄭孔超，現已由乙○○接任，茲經乙○○聲明承受
    訴訟，核無不合，爰將被上訴人法定代理人改列乙○○。
二、被上訴人主張：上訴人於八十六年七月三十日向被上訴人借用八十萬元，約定自
    八十六年七月三十日起至九十一年七月三十日止，分期按月於三十日平均攤還本
    息，如未按期給付，即喪失期限利益，全部債務視為到期，利息年息百分之十‧
    三一計算，按如逾期清償，在六個月以內者，按上開利率百分之十，超過六個月
    以上者，按上開利率百分之二十計付違約金。詎上訴人僅清償部分本息，自八十
    七年七月三十日起即未再按期攤還，依約全部債務均視為到期，計尚欠六十七萬
    萬一千四百零二元，爰依消費借貸之法律關係，求為命上訴人返還上開消費借貸
    款六十七萬一千四百零二元，及自八十七年七月三十一日起至清償日止，按年息
    百分之十‧三一計算之利息，並自八十七年八月三十一日起至清償日止，逾期在
    六個月以內者，按上開利率百分之十，逾期六個月以上者，按上開利率百分之二
    十計算之違約金之判決。
三、上訴人則以因上訴人於八十六年十月十七日，由上訴人妻弟楊峰銘代上訴人匯入
    被上訴人高雄分行經理楊得源0000000帳號十萬元，該筆系爭之十萬元應
    列入已償還金額之內云云，資為抗辯。
四、被上訴人主張之事實，已據其提出借據、約定書及分期付款明細帳卡各一紙為證
    ，核屬相符，自堪信為真實。雖上訴人辯稱已於八十六年十月十七日償還十萬元
    云云，惟查楊峰銘於八十六年十月十七日所匯入楊得源帳戶內之十萬元，係用以
    清償邱垂芬之借款，業經證人楊得源於本院結證在卷（見本院卷第五一頁），上
    訴人所辯該十萬元係為清償其對被上訴人之借款之用云云，自無足採。
五、按消費借貸契約，借用人應於約定期限內，返還與借用物種類、品質、數量相同
    之物；又遲延之債務，以支付金錢為標的者，債權人得請求依法定利率計算之遲
    延利息，但約定利率較高者，仍從其約定利率；另當事人得約定債務人不履行債
    務時，應支付違約金；民法第四百七十八條前段、第二百三十三條第一項及第二
    百五十條第一項分別定有明文。本件上訴人向被上訴人借款，除部分已清償外，
    尚欠原本金六十七萬一千四百零二元，已如前述，從而被上訴人依消費借貸之法
    律關係，請求上訴人返還上開六十七萬一千四百零二元，及自八十七年七月三十
    一日起至清償日止，按年息百分之十‧三一計算之利息，並自八十七年八月三十
    一日起至清償日止，逾期在六個月以內者，按上開利率百分之十，逾期六個月以
    上者，按上開利率百分之二十計算之違約金，即屬正當，應予准許。
六、綜據上述，原審據此為上訴人敗訴判決，並無違誤，上訴意旨求予廢棄改判，非
    有理由，應予駁回。
七、據上論結：本件上訴為無理由，合依民事訴訟法第四百四十九條第一項、第七十
    八條，判決如主文。
中      華      民      國    八十九    年      七      月    十  二    日
                                      臺灣高等法院高雄分院民事第三庭
~B1審判長法官  王憲義
~B2法      官  張明振
~B3法      官  賴玉山
右為正本係照原本作成。
不得上訴。
中      華      民      國    八十九    年      七      月    十  四    日
~B法院書記官  邱麗莉
                                                                     Ｊ


司法院資訊處製作；財團法人民間司法改革基金會備份。
